【裁判字號】    99,重訴,370
【裁判日期】    991231
【裁判案由】    給付報酬
【裁判全文】
臺灣臺北地方法院民事判決             99年度重訴字第370號
原      告  英皇電影國際有限公司（Emperor Motion Picture
             （International）Ltd.）
法定代理人  利雅博
訴訟代理人  宋耀明律師
            黃欣欣律師
            陳緯人律師
被      告  Long Red Ltd.
法定代理人  Wang,Hsia.
            吳  敦
被      告  長宏影視股份有限公司
法定代理人  吳  敬
訴訟代理人  周燦雄律師
複  代理人  蔡德倫律師
上列當事人間請求給付報酬事件，原告與長宏影視股份有限公司
部分本院於中華民國99年12月21日言詞辯論終結，原告與 Long
Red Ltd.部分不經言詞辯論，判決如下：
    主      文
原告之訴及假執行之聲請均駁回。
訴訟費用由原告負擔。
    事實及理由
(甲)程序方面：
  本件被告 Long Red Ltd.為在薩摩亞設立登記之外國公司，未
  在我國認許登記，營業所設於P.O.BOX 217,Apia,Samoa，董事
  為Wang,Hsiang，有Long Red Ltd.登記資料在卷。而訴外人吳
  敦曾以 Long Red Ltd.代表人身分與原告簽訂后述合作備忘錄
  亦有合作備忘錄在卷。是原告於本件訴訟以吳敦為被告法定代
  理人，尚無不合。另因 Long Red Ltd.之登記資料記載董事為
  Wang,Hsiang，爰加列Wang,Hsiang為 Long Red Ltd.之法定代
  理人，合先敘明。
(乙)實體方面：
一原告主張：被告長宏影視股份有限公司（下稱長宏公司）於民
  國96年5月14日，代理在台灣未經認許之Long Red Ltd.與原告
  簽訂合作備忘錄，約定原告投資美金150 萬元拍攝電影「功夫
  灌籃」，並取得電影相關權利，且約定原告如扣除發行代理費
  及發行成本後之淨收入不足收回投資款時，得自系爭影片於全
  世界之收入中優先回收。而依原告報表於扣除發行代理費及發
  行成本，有港幣968萬806.27元尚未回收，依Long Red Ltd.提
  供之報表，系爭影片已有盈餘人民幣357 萬6020元，原告依合
  作備忘錄之約定及民法總則施行法第15條規定，自得請求被告
  連帶給付如數給付云云。並聲明：(一)被告應連帶給付原告人民
  幣357萬6020元，及自99年3月24日起至清償日止，按年息5%計
  算之利息。(二)願以現金或兆豐銀行安和分行無記名可轉讓定期
  存單供擔保，請准宣告假執行。
二被告長宏公司則以： Long Red Ltd.為外國公司未在我國認許
  ，依Long Red Ltd. 與原告間合作備忘錄第14條約定，以香港
  法律為準據法，以香港法院為管轄法院，依不便利法庭原則，
  本院應不受理本件訴訟。而長宏公司並未代理 Long Red Ltd.
  與原告簽訂合作備忘錄，原告依民法總則施行法第15條規定，
  請求長宏公司與 Long Red Ltd.連帶給付，更屬無據等語，資
  為抗辯。並聲明：駁回原告之訴，及陳明如受不利之判決，願
  供擔保請准免為假執行。
三被告 Long Red Ltd.則未於言詞辯論期日到場，亦未提出書狀
  作何聲明或陳述。
四原告與長宏公司不爭執之事實：
(一)原告於96年5月14日，與Long Red Ltd.簽訂合作備忘錄，約定
  原告投資美金150 萬元拍攝電影「功夫灌籃」，為原告與長宏
  公司所不爭執，有合作備忘錄在卷可稽。
(二)原告為在英屬維京群島設立登記之外國公司， Long Red Ltd.
  為在薩摩亞設立登記之外國公司， Long Red Ltd.未在我國認
  許登記，為原告與長宏公司所不爭執，有公司登記資料在卷可
  稽。
五本件之爭點：
  本件爭執之爭點，在於(一)長宏公司是否代理 Long Red Ltd.與
  原告簽訂合作備忘錄？(二)原告請求 Long Red Ltd.給付部分是
  否有據？
(一)有關長宏公司部分：
1.未經認許其成立之外國法人，以其名義與他人為法律行為者，
  其行為人就該法律行為應與該外國法人負連帶責任。民法總則
  施行法第15條定有明文。
2.查依原告提出之合作備忘錄，契約當事人為 Long Red Ltd.與
  原告， Long Red Ltd.係由吳敦代表簽約，有合作備忘錄在卷
  可稽（本院卷第42頁），是依合作備忘錄之記載，並無法證明
  系爭合作備忘錄係由長宏公司代理 Long Red Ltd.所簽訂。次
  查，依原告提出之電子郵件，訴外人林芝瑜曾寄發電子郵件予
  原告，該電子郵件內容並無長宏公司代理 Long Red Ltd.為法
  律行為，有該電子郵件在卷足憑（見本院卷第75頁）。雖長宏
  公司自承林芝瑜原為長宏公司員工現已離職，林芝瑜係代吳敦
  個人寄發電子郵件等情，惟原告提出之前開電子郵件，充其量
  僅得證明林芝瑜有寄發電子郵件之事實，並無法證明長宏公司
  有代理 Long Red Ltd.為法律行為。此外，原告並未提出其他
  證據，以證明長宏公司有代理 Long Red Ltd.為法律行為之事
  實。故原告主張長宏公司依民法總則施行法第15條規定，應與
  Long Red Ltd.連帶給付云云，尚不足取。
(二)有關Long Red Ltd.部分：
1.末按原告之訴，依其所訴之事實，在法律上顯無理由者，法院
  得不經言詞辯論，逕以判決駁回之。民事訴訟法第249條第2項
  定有明文。
2.另查，本件長宏公司並未代理 Long Red Ltd.與原告簽訂系爭
  合作備忘錄之情事，已如前述。則依 Long Red Ltd.與原告簽
  訂系爭合作備忘錄第14條約定，有關投資系爭電影及回收等爭
  議適用香港法律，有合作備忘錄在卷（本院卷第53頁），則原
  告依我國民法總則施行法第15條規定，請求Long RedLtd.與長
  宏公司連帶給付部分，顯屬無據。況原告亦未舉證證明 Long
  Red Ltd.適用香港法律後，依合作備忘錄之約定對原告負有給
  付責任，此部分主張亦屬無據。爰不經言詞辯論，逕以判決駁
  回之。
六從而，原告依合作備忘錄之約定及民法總則施行法第15條規定
  ，請求被告連帶給付人民幣357萬6020元，及自99年3月24日起
  至清償日止，按年息5%計算之利息，為無理由，應予駁回。
七本件事證已臻明確，兩造其餘攻擊防禦方法，經核與勝負之判
  斷不生影響，爰不予逐一論酌，附此敘明。
八又原告之訴既經駁回，其假執行之聲請，因訴之駁回而失所附
  麗，不應准許。
九訴訟費用負擔之依據：民事訴訟法第78條。
中    華    民    國    99    年    12    月    31    日
                  民事第六庭法  官  姜悌文
以上為正本係照原本作成
如對本判決上訴，須於判決送達後20日內向本院提出上訴狀。如
委任律師提起上訴者，應一併繳納上訴審裁判費。
中    華    民    國    99    年    12    月    31    日
                            書記官  羅振仁

司法院資訊處製作；財團法人民間司法改革基金會備份。
